臺灣桃園地方法院刑事判決　　　　　　100年度簡上字第125號
公　訴　人　臺灣桃園地方法院檢察署檢察官
上　訴　人
即　被　告　陳介仁
上列上訴人因詐欺案件，不服本院刑事庭中華民國100 年1 月21
日100 年度桃簡字第212 號第一審刑事簡易判決（聲請簡易判決
處刑案號：99年度偵字第30886 號），提起上訴，本院管轄之第
二審合議庭判決如下：
    主  文
上訴駁回。
    事  實
一、陳介仁可預見某真實姓名不詳之成年人組成之詐欺犯罪集團
    ，其不自行申辦金融帳戶，而要求提供銀行帳戶之提款卡及
    密碼，係用以作為向不特定人詐欺取得財物等不法犯罪行為
    之工具，竟基於縱使該人將其帳戶用以從事詐欺取財之犯罪
    行為，亦不違反其本意之幫助犯意，於民國97年11月19日，
    在臺灣某不詳地點，將其所有之渣打國際商業銀行會稽分行
    帳號00000000000000號帳戶之提款卡及密碼交付予某真實姓
    名年籍不詳之成年人，任由其作為詐欺取財之工具。嗣該不
    詳姓名之成年人所屬詐欺犯罪集團成員，乃意圖為自己不法
    之所有，基於詐欺取財之犯意聯絡，於97年11月22日某時，
    由真實姓名不詳、自稱「奇摩賣家」之成年人，撥打電話向
    彭于芬佯稱其之前在網路購物付款方式誤設定為分期付款，
    並將電話轉接至自稱「郵局職員」之詐欺集團成員，進而向
    彭于芬佯稱須至自動櫃員機依指示操作，始能更改設定，使
    彭于芬信以為真陷於錯誤，而於97年11月22日下午1 時58分
    許，在新竹縣湖口鄉○○路○ 段82號之渣打國際商業銀行自
    動櫃員機，將新臺幣（下同）1 萬元匯至陳介仁之上開帳戶
    內，該筆款項隨即由詐欺犯罪集團成員以提款卡跨行提領一
    空。嗣彭于芬發覺受騙後，乃報警處理，經警循線查悉上情
    。
二、案經桃園縣政府警察局桃園分局報告臺灣桃園地方法院檢察
    署檢察官偵查後，聲請以簡易判決處刑。
    理  由
壹、證據能力部分：
    按被告以外之人於審判外之陳述，雖不符刑事訴訟法第 159
    條之1 至第159 條之4 之規定，而經當事人於審判程序同意
    作為證據，法院審酌該言詞陳述或書面陳述作成時之情況，
    認為適當者，亦得為證據。當事人、代理人或辯護人於法院
    調查證據時，知有刑事訴訟法第159 條第1 項不得為證據之
    情形，而未於言詞辯論終結前聲明異議者，視為有前項之同
    意，刑事訴訟法第159 條之5 定有明文。查本判決所引用以
    下審判外作成之相關供述證據，公訴人、被告於本院準備程
    序、審判期日均表示無意見而不予爭執，亦未於言詞辯論終
    結前聲明異議，本院審酌上開證據資料製作時之情況，尚無
    違法取得及證明力明顯過低之瑕疵，認以之作為證據應屬適
    當，而其餘所依憑判斷之非供述證據，本院亦查無有何違反
    法定程序取得之情形，且上開各該證據均經本院於審判期日
    依法進行證據之調查、辯論，被告於訴訟上之防禦權，已受
    保障，故上開證據資料均有證據能力。
貳、實體部分：
一、訊據被告陳介仁就渣打國際商業銀行會稽分行帳號00000000
    000000號帳戶為其申辦使用等情固坦認屬實，惟矢口否認有
    何幫助詐欺之犯行，辯稱：其經銀行通知上開帳戶交易流量
    異常後，才發現放在隨身包包裡之提款卡及密碼遺失，97年
    間發現提款卡遺失時曾至桃園埔子派出所報案，但警察以尚
    無被害人為由不准其備案，並未將提款卡交付他人使用云云
    ，經查：
(一)、被害人彭于芬就其上揭被詐欺之情節，業於警詢時證述綦詳
    （見偵查卷第6 至7 頁），此外，復有被害人彭于芬提出之
    自動櫃員機交易明細表1 紙、被告上開帳戶存摺影本，及渣
    打國際商業銀行股份有限公司會稽分行99年10月18日渣打商
    銀會稽字第09900133號函檢附之被告上開帳戶開戶基本資料
    暨歷史交易明細表等證在卷可稽（見偵查卷第10頁、第15至
    20頁背面），自堪信為真實。是被害人彭于芬因詐欺集團成
    員施用詐術，陷於錯誤而將款項匯入至被告之上開帳戶內，
    且該筆款項隨即遭人提領一空，被告上開帳戶確已作為犯罪
    集團成員向被害人彭于芬詐欺取財提領贓款所用之工具，洵
    堪認定。
(二)、被告雖辯稱上開帳戶之提款卡、密碼係放在隨身包包裡遺失
    ，未交付他人使用，97年間發現提款卡遺失後有至桃園埔子
    派出所報案，但警察以尚無被害人為由不准其備案云云，惟
    查：
(1)、被告於警詢時供稱：其習慣在領到提款卡時將密碼寫在套子
    上云云（見偵查卷第4 頁），於偵訊時則稱：因為怕忘記，
    故將密碼寫在提款卡後面云云（見偵查卷第25頁），然其於
    警詢業坦認：上開帳戶之提款卡密碼為其生日，並可立即陳
    述正確之6 位數密碼（見偵查卷第4 頁），衡諸常情，被告
    既以其生日作為提款卡密碼，自無可能輕易遺忘，更無必要
    特別書寫密碼後將之與提款卡一同存放，徒增帳戶遭人盜用
    之風險，所辯將上開帳戶之提款卡密碼寫在套子上或提款卡
    背面云云，顯與一般事理及經驗法則相悖，難以採信。被告
    又陳稱：其於97年11月19日至銀行詢問辦理貸款事宜並補辦
    存摺、提款卡後，就將上開帳戶提款卡放在隨身包包內置放
    名片袋之夾層中，未再使用，不知何時遺失，而該包包中尚
    有郵局、土地銀行帳戶之提款卡亦遺失，至於包包中其他物
    品則未發現遺失云云（見偵查卷第4 頁、第25至26頁，本院
    卷第15頁背面至16頁），是依被告前開所言觀之，既被告補
    辦上開帳戶存摺、提款卡後即未使用上揭帳戶，又有何必要
    於辦理補發後將該帳戶提款卡每日攜帶在身，況被告果將上
    開帳戶提款卡，連同郵局、土地銀行之提款卡一同置放在包
    包內之名片夾層袋中，焉有可能恰巧僅上開帳戶之提款卡遺
    失遭詐欺集團做為贓款提領之用，而其財物卻未遺失，被告
    上開所辯亦有悖於常情。再經本院於審理時質之被告：「現
    在身上有無攜帶提款卡？」，亦答稱：沒有（見本院卷第28
    頁），此與其所供平日都將提款卡放在包包裡之情迥不相同
    ，顯見被告辯稱平日係將提款卡放在隨身包包裡，上開帳戶
    之提款卡已遺失云云，非屬實情。
(2)、被告另辯稱其於97年間發現上開帳戶遺失時有至桃園埔子派
    出所報案，但警察以尚無被害人為由不准其備案云云，惟經
    本院向桃園縣政府警察局桃園分局函詢結果，均查無被告於
    97年間至該局埔子派出所報案遺失提款卡之記錄，此有本院
    辦理刑事案件電話記錄查詢表及桃園縣政府警察局桃園分局
    100 年4 月19日桃警分刑字第1001027417號函在卷可按（見
    本院卷第21-1頁、第29頁），況民眾如有重要證件如身分證
    、提款卡等物遺失，為避免遭他人冒用或將之作為犯罪工具
    至派出所報案時，警員當會受理並製作書面記錄，除非其持
    有之金融帳戶已有被害人遭詐騙匯款而經銀行凍結管制，涉
    有犯罪嫌疑，始無法再行申報遺失，否則警員實無可能表示
    須待被害人遭詐騙匯款至該帳戶後，反准許帳戶所有人報警
    掛失提款卡之理，被告所辯上情與事實不符，自不足採信，
    益證被告所辯上開帳戶之提款卡係遺失，發現遺失後曾至派
    出所報案云云，均屬虛妄。被告雖於本院審理時又辯稱其於
    97年11月間甫自公司領取10餘萬元資遣費，無必要為蠅頭小
    利出售帳戶云云（見本院卷第28頁），然其於警詢則陳稱申
    辦上開帳戶之目的係為辦理信用貸款等語（見偵查卷第4 頁
    ），於檢察官訊問時復再次表明97年11月19日至銀行申辦補
    發上開帳戶存摺是要辦理貸款等語明確（見偵查卷第25至26
    頁），顯見被告彼時經濟狀況確十分困窘，急需金錢週轉，
    所辯無必要為蠅頭小利出售帳戶云云，亦不足採。
(3)、再按以提款卡提領金融帳戶內之款項，須操作自動櫃員機輸
    入正確之密碼，始能順利提領現金，以現今提款卡密碼設定
    之號數及於自動櫃員機輸入密碼錯誤達3 次即無法取出提款
    卡之設計，他人欲以隨機輸入數字號碼之方式，於一定次數
    內命中正確之密碼而領取款項，其機率實屬微乎其微。另就
    取得被告帳戶提款卡與密碼資料之詐欺集團而言，詐欺集團
    既利用該帳戶作為提領詐得款項之工具，且確有被害人因受
    騙而匯款至上開帳戶，衡情該詐欺集團當無可能選擇一隨時
    可能遭帳戶所有人掛失而無法使用之帳戶，作為收取款項之
    工具，否則，該詐欺集團已費力實施詐欺犯行未及提領詐得
    款項前，若經帳戶所有人先行將該帳戶掛失，豈非徒勞無功
    、一無所獲。衡情若非被告將上開帳戶之提款卡密碼告知他
    人，詐騙集團份子豈能輕易自該帳戶內提領金錢使用。第參
    以被告係於97年11月19日申請補發上開帳戶之存摺、提款卡
    ，此據被告供承屬實（見偵查卷第25頁），並有上開帳戶之
    存摺封面影本在卷可憑（見偵查卷第15頁），且被告於97年
    11月19日為申辦補發帳戶存摺而存入款項1 千元，經補發成
    功後，旋於同日將該1 千元領出，致該帳戶存款餘額僅 280
    元，嗣於97年11月20日起，被告上開帳戶即有多筆異常款項
    之存、提交易紀錄，此有渣打國際商業銀行股份有限公司會
    稽分行99年10月18日渣打商銀會稽字第09900133號函檢附之
    被告上開帳戶歷史交易明細表在卷可參（見偵查卷第16頁、
    第20頁、第20頁背面），若非被告將上開帳戶之提款卡及密
    碼告知他人，詐騙集團份子豈能輕易自該戶提領金錢。堪認
    該詐欺集團成員非但已取得被告上開帳戶之提款卡，更且已
    知悉正確之密碼，始能於贓款匯入後，得迅速以提款卡鍵入
    正確密碼提領金錢。顯見被告確於97年11月19日申辦補發上
    開帳戶之提款卡後，即將該帳戶提款卡交付予某真實姓名不
    詳之人，並告知正確之密碼，以利詐欺集團成員使用該提款
    卡提領款項，殊無疑義。
(4)、第查銀行、郵局之活期儲蓄存款帳戶，一般人極易申請取得
    ，個人之存款帳戶存摺、提款卡及密碼等，又關係該帳戶款
    項之存取，如非極為信任之親友有迫切使用之必要外，本可
    自行至銀行或郵局開立帳戶使用，而無向他人借用帳戶使用
    之必要；個人之帳戶存摺、提款卡，亦無任意出借、交付或
    將帳戶提款卡密碼告知予非熟識者之理。被告為智慮成熟之
    成年人，並有多年社會工作經驗，而近年來詐欺犯罪集團利
    用人頭金融帳戶以詐騙被害人從事財產犯罪之違法行為屢見
    不鮮，如提供金融帳戶予不認識之人使用，將成為他人作為
    詐欺犯罪之工具，而有幫助他人實施詐欺犯罪之可能，自難
    諉為不知，亦非全然無可預見，詎其仍將上開帳戶之提款卡
    及密碼交付予某真實姓名不詳之人，容任他人隨意使用該帳
    戶，而將其帳戶作為詐欺犯罪之工具，被告主觀上顯有縱有
    人以其金融帳戶實施詐欺犯罪亦不違背其本意之幫助犯意，
    至為明確。
(三)、綜上所述，被告所辯上情，顯係事後卸責之詞，不足採信。
    本件事證已臻明確，其犯行堪以認定，應予依法論科。
二、按刑法上之幫助犯，雖與正犯對於犯罪有共同之認識，惟是
    以幫助之意思，對於正犯資以助力，並未參與實行犯罪構成
    要件之行為者而言。本案真實姓名不詳之成年人所組成之詐
    欺犯罪集團，就上開詐欺取財犯行，有犯意聯絡與行為分擔
    ，為共同正犯，惟被告僅係基於幫助詐欺取財意思，並僅提
    供其所有上開帳戶之提款卡及密碼，供為詐欺集團成員不法
    所得款項匯入、提領之用，係提供詐欺取財構成要件以外之
    助力，而為詐欺取財罪之幫助犯。
三、是核被告所為，係犯刑法第30條第1 項前段、第339 條第 1
    項之幫助詐欺取財罪。原審基於上開事證，認被告犯行明確
    ，而援引刑法第30條第1 項前段、第2 項、第339 條第1 項
    、第41條第1 項前段，刑法施行法第1 條之1 第1 項、第 2
    項前段，並審酌被告率將提款卡及密碼交付他人使用，助長
    詐欺集團詐財歪風，增加查緝困難，危害財產安全及社會秩
    序之穩定，兼衡被害人所受損害，及其犯罪情節、犯後卸詞
    狡辯未具悔意之犯後態度，與素行等一切情狀，判處被告有
    期徒刑2 月，如易科罰金，以新臺幣1 千元折算1 日，經核
    認事用法均無違誤，量刑亦屬妥適，應予維持。上訴人即被
    告雖以前揭情詞置辯，惟被告所辯均不足採信，已詳如前述
    ，其猶執前詞指摘原判決不當，非有理由，應予駁回。
據上論斷，應依刑事訴訟法第455 條之1 第1 項、第3 項、第36
8 條，判決如主文。
本案經檢察官張聰耀到庭執行職務。
中    華    民    國    100    年    5    月    12    日
                  刑事第五庭  審判長法  官  潘政宏
                                    法  官  張詠惠
                                    法  官  劉淑玲
以上正本證明與原本無異。
本判決不得上訴。
                                    書記官  許婉茹
中    華    民    國   100    年    5     月    13    日
附錄本案論罪科刑法條：
中華民國刑法第339條：
意圖為自己或第三人不法之所有，以詐術使人將本人或第三人之
物交付者，處5 年以下有期徒刑、拘役或科或併科1 千元以下罰
金。
以前項方法得財產上不法之利益或使第三人得之者，亦同。
前二項之未遂犯罰之。